【裁判字號】    98,交聲,2514
【裁判日期】    981103
【裁判案由】    聲明異議
【裁判全文】
臺灣高雄地方法院交通事件裁定        98年度交聲字第2514號
原處分機關  高雄市政府交通局
受處分人即
異  議  人  甲○○
法定代理人  乙○○
上列異議人即受處分人因違反道路交通管理處罰條例案件，對於
高雄市政府交通局於民國98年8 月24日所為之裁罰處分（原處分
案號：高市交裁字第裁32-B00000000號），聲明異議，本院裁定
      如下：
    主    文
原處分撤銷。
甲○○不罰。
    理    由
一、原處分意旨係以：異議人即受處分人甲○○（下稱異議人）
    駕駛車號991-EEA 重型機車（登記綺思翔科技有限公司所有
    ），於民國（下同）98年8 月2 日凌晨4 時44分許，行經高
    雄市○鎮區○○路、瑞福路口，發現有2 輛以上機車共同在
    道路上，用紙張遮住車牌號碼及其他危險方式駕駛競速、無
    照駕駛之違規，經高雄市政府警察局交通大隊員警當場攔停
    ，以異議人上開違規而製單舉發，異議人否認有2 輛以上機
    車共同以其他危險方式駕駛情事，逕為移送原處分機關（已
    更正舉發法條為道路交通管理處罰條例第43條第3 項，日期
    為98年8 月2 日），原處分機關乃於98年8 月24日，依道路
    交通管理處罰條例第43條第3 項之規定，以異議人有「2 輛
    以上機車共同在道路上以危險方式駕駛」違規，裁處罰鍰新
    臺幣（下同）3 萬元，3 年內禁考，施以道安講習等語。
二、聲明異議意旨則以：伊確於上開時地，無照駕駛，因母親反
    對未滿18歲騎乘機車，伊才將車牌以便利貼黏遮住，騎乘上
    開機車搭載女友，行經瑞福路與瑞隆路之崗山仔公園，巧遇
    朋友閒聊幾句，騎至保泰路、瑞福路口時，突遭便衣員警攔
    檢。本案伊就以紙張遮住車牌號碼、無照駕駛違規部分，已
    分別繳納罰鍰3000元、6000元，但並無2 輛以上機車共同以
    危險方式駕駛之違規，請求撤銷原處分等語（就以紙張遮住
    車牌號碼、無照駕駛違規部分並無異議）。
三、按違反行政法上義務之行為非出於故意或過失者，不予處罰
    ，行政罰法第7 條第1 項定有明文。法院受理有關交通事件
    ，準用刑事訴訟法之規定，道路交通管理處罰條例第89條亦
    定有明文，是交通違規行為應依證據認定之，非有積極證據
    足以證明行為人之交通違規事實，不能遽以推斷而認定行為
    人之交通違規行為（刑事訴訟法第154 條、最高法院30年上
    字第816 號、76台上字第第4986號判例意旨參照）。次按汽
    車駕駛人，駕駛汽車有下列情形之一者，處6 千元以上2 萬
    4000元以下罰鍰，並當場禁止其駕駛：一、在道路上蛇行，
    或以其他危險方式駕車。二輛以上之汽車共同違反第一項規
    定，或在道路上競駛、競技者，處汽車駕駛人新臺幣3 萬元
    以上9 萬元以下罰鍰，並當場禁止其駕駛及吊銷其駕駛執照
    。道路交通管理處罰條例第43條第1 項第1 款、第3 項分別
    定有明文
四、經查：
  (一)原處分機關認異議人有上開違規事實，無非係以舉發機關高
    雄市政府警局交通大隊員警丁○○所製之舉發單為其論據。
    而證人即舉發警員丁○○於本院審理中具結證稱：當日防制
    飆車勤務，便衣組負責蒐證，制服組負責舉發；在舉發日凌
    晨約4 時40分許，伊接獲勤務中心通報，（前鎮區）永豐、
    瑞北路口有青少年在路上競飆，呼叫伊等制服員警去支援，
    當時是分隊長丙○○先攔檢異議人機車，伊等才到現場；便
    衣蒐證組在伊到場時，有跟伊等說異議人違規之事實，伊將
    異議人帶回隊部後，有提供蒐證錄影帶給異議人及其家長看
    ；伊到場時，異議人已被攔在現場，機車停在上開舉發路口
    ，伊看到異議人有掛車牌，但車牌上用台灣宅配通便利貼遮
    住，異議人與機車上友人都沒有攜帶證件，也沒有駕照，才
    將他們帶回苓雅分隊處理；依據錄影帶發現一群飆車族，車
    牌沒有辦法照的很清楚，後來發現有3 部車輛在巷子裡打轉
    等語，並提出現場照片4 張供參（參本院卷第33至35、37至
    40頁）。是本件員警執行上開防制飆車勤務，區分便衣組蒐
    證、制服組舉發執勤，證人丁○○係制服組負責舉發，經呼
    叫到場支援，固有目睹異議人以紙張遮住車牌號碼、無照駕
    駛違規；然就2 輛以上機車共同以其他危險方式駕駛部分，
    因未在現場親歷目睹，僅事後從錄影帶發現異議人機車在巷
    子內打轉，即難逕認異議人有此部分違規之情事。
  (二)其次，證人即警員丙○○於本院審理時具結證稱：當（2 ）
    日伊擔任凌晨2 點至6 點便衣蒐證組，伊等以非警用之自小
    客車，在高雄市前鎮、苓雅區及其周邊，看到馬路上有飆車
    行為，尾隨飆車行為，用錄影機蒐證、紀錄；伊等經過保泰
    路、瑞福路附近，發現有飆車族出入，看到異議人與另一機
    車在附近繞，另一機車車牌也用紙張遮住，伊等僅攔住異議
    人這部機車；因附近區○○○○○路段，他們車陣有些在機
    車前面，有些在機車後面，在車陣盤旋之機車都用紙張遮住
    ；當時異議人機車是在車陣前面，並沒有在車陣裡面；伊有
    通報請制服組派人過來支援，當伊等攔下後，異議人說他沒
    有參與飆車，伊有問他與另一機車的人是否認識，他說不認
    識；後來制服組警員來了，伊將異議人交由他們帶回分隊，
    並有將錄影帶播放給其家長看等語明確（參本院卷第49、50
    頁）。又上開蒐證錄影帶經本院當庭勘驗播放結果：在錄影
    帶3 分53秒許，發現確有2 部機車行駛；而2 部機車都用便
    利貼貼住，且併行行駛；4 分37秒許，異議人騎乘機車未戴
    安全帽，後搭載其女友；警方攔檢異議人機車時，另一部機
    車加速駛離等情明確，有本院勘驗筆錄在卷可稽（參本院卷
    第50頁）；此與證人丙○○之證述，比對相符。顯見，異議
    人確後載友人未戴安全帽騎乘機車，且與另1 部機車併行騎
    乘之情事。然綜觀錄影蒐證全程，雖發現有部分機車集結現
    象，但無法看出異議人機車在該車陣中，且蒐證內容僅得看
    出異議人與另一機車併行、談話，但並未高速騎乘，衡以當
    時凌晨4 時40分許，所經路段上人車較少，異議人與另一機
    車併行騎乘時間尚短，並無佔用道路較大面積、蛇行、飆速
    、競技等行為，尚難認為已達危險駕駛之程度。參諸證人丙
    ○○於本院審理時亦證述：當時伊等認為異議人尚未達公共
    危險飆車之程度，僅依道路交通管理處罰條例來舉發等語明
    確（參本院卷第50、51頁）。此外，原處分機關就異議人於
    舉發地點前所經路程確有上開違規情事，並未提供具體證據
    資料供參，而異議人於本院審理時對於自其住處出發至舉發
    地點遭攔檢之路線，均能完整說明（參本院卷第45頁），堪
    認異議人固有以紙張遮住車牌號碼、無照駕駛等違規，然究
    無從逕認異議人有2 輛以上機車共同以其他危險方式駕駛之
    違規。是就此部分，即無法遽為異議人不利之認定。
  (三)綜上。本件尚無從證明異議人係出於故意或過失而有上開違
    規行為，則原處分機關所為裁罰，於法尚有未合，即無可維
    持。本件聲明異議，為有理由，依法應將原處分撤銷，而為
    異議人不罰之諭知。
五、另異議人於上開舉發時地騎乘機車，連同其後載之友人，均
    未戴安全帽，有上開蒐證錄影帶、現場蒐證照片在卷足參，
    就此部分，應由原處分機關另為適法之處理，併此敘明。
據上論結，應依道路交通管理處罰條例第87條第2 項、道路交通
案件處理辦法第20條前段，裁定如主文。
中    華    民    國    98    年    11    月    3     日
                  交通法庭    法  官  李昆南
以上正本證明與原本無異。
如不服本裁定應於送達後5日內向本院提出抗告狀。
中    華    民    國    98    年    11    月    3     日
                              書記官  黃美玲


司法院資訊處製作；財團法人民間司法改革基金會備份。
